【裁判字號】    92,交易,105
【裁判日期】    921110
【裁判案由】    業務過失傷害
【裁判全文】
臺灣屏東地方法院刑事判決                        九十二年度交易字第一五號
    公  訴  人  臺灣屏東地方法院檢察署檢察官
    被      告  己○○
右列被告因業務過失傷害案件，經檢察官提起公訴（九十二年度偵字第四０三六號）
，本院判決如左：
    主  文
己○○從事業務之人，因業務上之過失傷害人，處有期徒刑柒月。
    事  實
一、己○○為寶盛交通公司之司機，係從事駕駛業務之人。其於民國九十一年四月三
    日下午六時三十分許，駕駛車號九Ｒ－九一五號半聯結車，沿苗栗縣銅鑼鎮國道
    一號高速公路外側車道由南向北行駛，途經該路北上車道一三九公里六百公尺處
    時，本於行車前應注意方向盤、煞車、輪胎、燈光、雨刮、喇叭、照後鏡及依規
    定應裝設之行車紀錄、載重計與轉彎、倒車警報裝置等須詳細檢查確實有效，而
    無不能注意之情事，竟疏未注意，於車輛行進中輪胎發生爆胎，行車失控，車頭
    衝撞內側護欄並越過中央分隔帶，侵入對向來車道，致與沿南下內側車道行駛至
  前址甲○○所駕駛，附載其妻丁○○，及女乙○○（八十八年四月八日生）、丙○○（八十四年九月十四日生）共四人車號Ｍ三－一一六五號之自小客車發生撞
    擊，甲○○所駕駛之自小客車再向中線車道（南下車道）閃避時，又由沿南下中
    線車道行駛至上址劉石呈（業經臺灣苗栗地方法院檢察署檢察官為不起訴處分）
    所駕駛，附載不詳姓名友人（未受傷）之車號ＵＲ－七九○號自大貨車自後追撞
    ，劉石呈所駕駛之自大貨車見狀，旋即向右側，亦即南下外側車道閃避時，復與
    沿南下外側車道行駛至前址湯弘志（業經臺灣苗栗地方法院檢察署檢察官為不起
    訴處分）所駕駛車號ＫＭ－六六六號之半聯結車發生擦擊，而湯弘志所駕駛之半
    聯結車再向右閃避時撞擊外側護欄，再碰撞並壓碾於外側路肩準備停車接聽電話
    由戊○○所駕駛車號ＮＸ－八一五五號之自小客車，致甲○○因而受有脾臟破裂
    併內出血、臉部割裂傷之傷害，丁○○受有頭部外傷輕微腦震盪、頸椎挫傷等傷
    害，丙○○則受有頭部外傷並腦震盪之傷害（此部分由法定代理人甲○○獨立告
    訴），乙○○亦受有頭部外傷併輕微腦震盪、舌頭撕裂傷之傷害（此部分由法定
    代理人甲○○獨立告訴），而戊○○因而受有胸部挫傷、心臟挫傷、左側鎖骨骨
    折、左側肩胛骨骨折、背面大面積壓傷合併橫紋肌溶血等傷害。
二、案經內政部警政署國道公路警察局報請，及經被害人戊○○、甲○○、丁○○分
    別訴由臺灣苗栗地方法院檢察署呈請臺灣高法法院檢察署令轉臺灣屏東地方法院
    檢察署檢察官偵查起訴。
    理  由
一、本件被告己○○所犯為死刑、無期徒刑、最輕本刑三年以上有期徒刑及高等法院
    管轄第一審案件以外之罪，並經被告於準備程序進行中，就前揭被訴事實為有罪
    之陳述，經依法裁定行簡式審判程序，合先敘明。
二、訊據被告己○○對於右揭時、地發生爆胎並致被害人甲○○、丁○○、丙○○、
    乙○○、戊○○受傷之事實於本院審理時坦承不諱，核與被害人甲○○、丁○○
    、戊○○之指述情節相符，且經證人劉石呈、湯弘志證述無訛，復有交通事故現
    場圖、交通事故調查報告表各一件，及肇事現場圖二十九幀，暨甲○○、丁○○
    、丙○○、乙○○、戊○○等人之行政院衛生署豐原醫院診斷證明書各一件在卷
    可資佐證，被告之自白堪認與事實相符。
三、按行車前應注意方向盤、煞車、輪胎、燈光、雨刮、喇叭、照後鏡及依規定應裝
    設之行車紀錄、載重計與轉彎、倒車警報裝置等須詳細檢查確實有效，道路交通
    安全規則第八十九條第一項第一款定有明文。被告並無不能注意之情事，竟疏未
    注意，於車輛行進中輪胎發生爆胎失控，車頭衝撞內側護欄並越過中央分隔帶，
    侵入對向來車道，致與沿南下內側車道行駛至前址甲○○所駕駛之自小客車（車
    號Ｍ三－一一六五號）發生撞擊，甲○○閃避至南下中線車道致遭劉石呈所駕駛
    之自大貨車（車號ＵＲ－七九○號）自後追撞，劉石呈旋即向右側亦即南下外側
    車道閃避，復與南下外側車道湯弘志所駕駛之半聯結車（車號ＫＭ－六六六號）
    發生擦擊，湯弘志於向右閃避時撞擊外側護欄，再碰撞並壓碾於外側路肩準備停
    車接聽電話由戊○○所駕駛之自小客車（車號ＮＸ－八一五五號），致甲○○、
    丁○○、丙○○、乙○○、戊○○等人受有前揭傷害，被告顯有過失，堪以認定
    。復佐以臺灣省車輛行車故覆議鑑定委員亦認定：「照原鑑定意見，惟意見一文
    詞改為『己○○夜晚駕駛半聯結車，爆胎後失控衝撞中央分隔島侵入來車道，衍
    生連環肇事，為肇事原因』」，有該鑑定委員會於九十一年八月二十三日以府覆
    議字第九一一五二二號函在卷足參，被告於行車前未注意為車輛之詳細檢查，其
    有之過失洵堪認定。而被害人甲○○受有脾臟破裂併內出血、臉部割裂傷之傷害
    ；丁○○受有頭部外傷輕微腦震盪、頸椎挫傷等傷害；丙○○則受有頭部外傷並
    腦震盪之傷害；乙○○亦受有頭部外傷併輕微腦震盪、舌頭撕裂傷之傷害；戊○○係受有胸部挫傷、心臟挫傷、左側鎖骨骨折、左側肩胛骨骨折、背面大面積壓
    傷合併橫紋肌溶血等傷害，分別有卷附之行政院衛生署豐原醫院診斷證明書各一
    件可憑，被告之過失行為與被害人甲○○等五人所受之傷害結果間有相當因果關
    係，亦足堪認定，被告犯行甚為明確，應依法論科。本件車禍係肇因於爆胎致車
    輛失控衝入對向車道，尚難認被告有未注意車前狀況及行駛對向車道之過失。公
    訴人認被告於汽車行駛時，應注意車前狀況，並隨時採取必要之安全措施，及汽
    車應按車道行駛，不得駛入來車道，竟疏未注意，控車失當，而有過失，尚有未
    洽，附此敘明。
四、查被告己○○係寶盛交通公司之司機，為其所自承，係從事駕駛業務之人，其於
    執行業務中駕車肇事，致被害人受傷，核其所為，係犯刑法第二百八十四條第二
    項前段之業務過失傷害罪。被告以一行為同時造成被害人甲○○、丁○○、丙○○、乙○○、戊○○等五人受有傷害，同時使甲○○等五人之身體法益同時受害
    ，係一行為觸犯數相同罪名之業務過失傷害罪，為同種類之想像競合，應依刑法
    第五十五條之規定從一情節較重之業務過失傷害戊○○罪處斷。審酌被告為駕駛
    業務之人，竟疏作行車前車況之檢查，於車輛行進中爆胎失控造成連環車禍因而
    肇事，其過失程度非輕，且造成被害人甲○○等五人所受之傷害亦均非輕，迄今
    尚未與被害人達成和解，及其於犯罪後猶知悔悟，坦承犯行，犯後態度尚佳等一
    切情狀，量處如主文所示之刑，以資儆懲。
據上論斷，應依刑事訴訟法第二百七十三條之一第一項、第二百九十九條第一項前段
，刑法二百八十四條第二項前段、第五十五條，罰金罰鍰提高標準條例第一條前段，
判決如主文。
本案經檢察官何克昌到庭執行職務
中      華      民      國      九十二      年      十一    月    十    日
                                      臺灣屏東地方法院交通法庭
                                          法  官   李淑惠
右正本證明與原本無異。
如不服本判決應於收受本判決後送達後十日內向本院提出上訴書狀，其未敘述上訴理
由者，並得於提起上訴後十日內向本院補提理由書狀（均須按他造當事人之人數附繕
本 ）「切勿逕送上級法院」
                                          書記官   魏慧夷
中      華      民      國      九十二      年      十一    月  十      日
附錄論罪法條
刑法第二百八十四條
 (過失傷害罪)
因過失傷害人者，處六月以下有期徒刑、拘役或五百元以下罰金，致重傷者，處一年
以下有期徒刑、拘役或五百元以下罰金。
從事業務之人，因業務上之過失傷害人者，處一年以下有期徒刑、拘役或一千元以下
罰金，致重傷者，處三年以下有期徒刑、拘役或二千元以下罰金。


司法院資訊處製作；財團法人民間司法改革基金會備份。
